臺灣桃園地方法院刑事判決　　　　　　　　　　　　九十一年度易字第一一七九號
　　公　訴　人　臺灣桃園地方法院檢察署檢察官
　　被　　　告　丁○○
右列被告因違反台灣地區與大陸地區人民關係條例案件，經檢察官向本院桃園簡易庭
聲請簡易判決處刑（聲請案號：九十年度偵字第二○七五一號），經該庭認有刑事訴
訟法第四百五十一條之一第四項第四款之情形，移由本院依通常程序審理，本院判決
如左：
    主      文
丁○○無罪。
    理      由
一、公訴意旨略以：丁○○係設於桃園縣蘆竹鄉○○路○段七號海龍王餐廳經理，負
    責面試並聘僱該餐廳新進人員之工作，明知黃玉妹於民國九十年七月二十三日因
    探親獲准來臺，並未經許可在臺工作，竟自同年十月中旬起，以每月約新台幣（
    下同）一萬餘元薪資雇用黃玉妹在上址從事收拾餐盤等清理工作。迨至同年十一
    月十八日下午六時五十分，經警在上址查獲，因認被告丁○○犯有違反臺灣地區
    與大陸地區人民關係條例第八十三條第一項及同法第十五條第四款之罪嫌云云。
二、按犯罪事實應依證據認定之，無證據不得推定其犯罪事實。又不能證明被告犯罪
    者，應諭知無罪之判決，刑事訴訟法第一百五十四條、第三百零一條第一項分別
    定有明文。又犯罪事實應依證據認定之，無證據不得推定其犯罪事實，刑事訴訟
    法第一百五十四條定有明文。所謂證據，須適於為被告犯罪事實之證明者，始得
    採為斷罪資料，如未能發現相當證據，或證據不足以證明，自不能以推測或擬制
    之方法，以為裁判基礎（最高法院五十三年台上字第二七五○號及四十年台上字
    第八十六號判例參照）。另認定犯罪事實應依證據，為刑事訴訟法所明定，故被
    告否認犯罪事實所持之辯解，縱屬不能成立，仍非有積極證據足以證明其犯罪行
    為，不能遽為有罪之認定，最高法院三十年上字第一八三一號亦著有判例在案。
三、訊之被告丁○○固坦承為海龍王餐廳經理之現場負責人，惟堅決否認有何公訴人
    所指之犯罪行為，於警訊中辯稱：「伊不認識黃玉妹，更未僱用之，黃玉妹未著
    制服或領薪資」等語。於偵查中辯稱：「黃玉妹係店內員工甲○○友人，自行幫
    忙朱女為清潔工作，此由黃女未著制服一節可證」云云。於本院審理中辯稱：「
    伊根本不認識也沒見過黃玉妹，伊是後來才知道黃玉妹係店內員工甲○○友人，
    來找朱女聊天」等語。
四、經查，本件公訴人認被告丁○○涉犯違反臺灣地區與大陸地區人民關係條例第八
    十三條第一項及同法第十五條第四款之罪嫌，無非以證人大陸人民黃玉妹、被告
    餐廳服務生乙○○及查獲員警李黃勝之證述，為其論據。經查，黃玉妹、乙○○
    、及黃玉妹之配偶丙○○固分別於警訊中證稱：「伊於九十年十月中旬至海龍王
    餐廳上班共做約一個多月，工作時間自上午九時卅分至中午十四時，下午十六時
    至晚上廿二時卅分，共八小時，每月薪資約一萬多元，警方查獲時伊與同事乙○
    ○在場整理餐盤」、「伊於九十年十一月十一日上班時就有看到黃玉妹在餐廳上
    班，黃玉妹係負責收拾餐盤，伊與黃玉妹係朋友關係，黃玉妹有時有來，有時沒
    來，時間很短」及「黃玉妹於九十年十月中旬至海龍王餐廳上班至警方於九十年
    十一月十八日止，為期一個多月，薪資每小時六十元，於上午九時卅分至晚上廿
    二時卅分，約月薪一萬八千元，由朋友之太太（大陸）籍馬月紅介紹至海龍王餐
    廳上班」各等語。證人李黃勝則於偵查中稱：「當時黃玉妹與證人乙○○進入包
    廂收拾餐桌，並將碗盤堆放餐車上，並將餐車推到廚房，我們在包廂外看到黃玉
    妹收拾，所以前往查緝」等語。但查，證人黃玉妹於前開警訊筆錄中另稱：「（
    問：妳至海龍王餐廳由何人介紹？向何人應徵？）是看到門口貼應徵才進去向會
    計小姐應徵」及「（問：妳在海龍王餐廳上班葉經理是否認識？）認識」各等語
    ，觀之其與證人乙○○、丙○○前開供述中均未一語提及黃玉妹係向被告應徵且
    受其僱用，況黃玉妹亦僅稱「認識」被告丁○○而已，則該大陸人民黃玉妹是否
    果受被告僱用，即不能無疑。此徵之證人李黃勝於本院審理中所稱：「... 但是
    黃玉妹說是一位會計小姐姓陳的僱傭她的，我們有通知該名會計小姐，但她沒有
    來，我們就以被告為負責人來移送」等語，可知黃玉妹於警訊中確實指述係受他
    人（陳姓會計小姐）而非被告丁○○僱用，從而應認被告所為未僱用黃玉妹之辯
    解，尚非子虛。是則證人黃玉妹於第二次警訊筆錄雖改稱係受被告之僱用，惟揆
    之上揭說明，此顯然係配合警方移送所附加之證詞，且於初供顯然不符，自難認
    符於真實。且觀諸黃玉妹於該第二次警訊中所稱：「因未另薪資，所以不知向何
    人領取」等語，佐以證人乙○○上開「黃玉妹有時來，有時沒來，時間很斷」之
    證言，亦可認定被告辯稱不知黃玉妹在餐廳工作，並非無據。
五、從而，本件既無切確之直接證據足證被告有何等非法僱用大陸人民之事實，自不
    得以證人即大陸人民黃玉妹在被告負責之餐廳查獲，即遽以推論被告有僱用黃玉
    妹之犯行，至為明確。從而，公訴人僅以證人李黃勝於偵查中證稱：查獲當時黃
    玉妹雖未穿著店內制服，然有收拾殘餚、髒碗盤並進入廚房等語無訛。又參餐廳
    廚房內多有高熱物品，稍一不慎即有受傷可能，若非該餐廳員工，實無令由第三
    人任意進出之理，況雇用契約並不以員工穿有制服為必要，僅須事實上有使他人
    提供勞務並給付報酬者，即可謂之等種種臆想之詞，推測被告犯有本件非法僱用
    大陸人民行為，自屬率斷，殊乏依據。
六、此外，本件復查無其他積極證據足供被告丁○○確有僱用大陸人民黃玉妹事實之
    參佐，以證明其確有公訴人所指之前開犯行。是其犯罪係屬不能證明，揆諸前揭
    說明，自應諭知被告丁○○無罪之判決。
據上論斷，應依刑事訴訟法第四百五十二條、第三百零一條第一項，判決如主文。
本案經檢察官廖先志到庭執行職務。
中      華      民      國    九十一    年      七      月    三十一    日
                                臺灣桃園地方法院刑事第五庭
                                  法      官    江  德  民
右正本證明與原本無異。
如不服本判決，應於判決送達後十日內，向本院提出上訴狀。
                                  法院書記官    常  毓  生
中      華      民      國    九十一    年      七      月    三十一    日
